! Morphological Transducer for Turkmen of Iraq

Multichar_Symbols

! Part of speech categories
%<n%>           ! Noun
%<post%>        ! Postposition
%<det%>         ! Determiner
%<v%>           ! Verb

%<cnjcoo%>        ! Co-ordinating conjunction
%<cnjsub%>        ! Subordinating conjunction
%<cnjadv%>        ! Adverbial conjunction
%<num%>           ! Numeral
%<prn%>           ! Pronoun
%<dem%>           ! Demonstrative
%<adv%>           ! Adverb
%<adj%>           ! Adjective
%<barb%>          ! Barbarisme
%<ij%>            ! Interjection
%<sym%>           ! Symbol
%<postadv%> !-dA equivalent
%<qst%>           ! Question word
%<qnt%>           ! quantifier 

%<guess%>         ! Guess

%<dub%>           ! dubitative
%<nec%>           ! necessitive

! Number morphology
%<p1%>            ! First person
%<p2%>            ! Second person
%<p3%>            ! Third person
%<sg%>            ! Singular
%<pl%>            ! Plural

%<px1sg%>         ! First person, singular possessive
%<px2sg%>         ! Second person, singular possessive
%<px3sp%>         ! Third person possessive
%<px1pl%>         ! First person, plural possesssive
%<px2pl%>         ! Second person, plural possessive
%<frm%>           ! formal
%<hon%>           ! deferential

%<nom%>           ! Nominative
%<abl%>           ! Ablative
%<dat%>           ! Dative
%<loc%>           ! Locative
%<gen%>           ! Genitive
%<acc%>           ! Accusative
%<ter%>           ! Terminative

%<attr%>          ! Attributive
%<subst%>         ! Substantitve
%<advl%>          ! Adverbial

%<top%>

%<pers%>          ! Personal
%<ref%>           ! Reflexive

%<iv%>            ! Intransitive
%<tv%>            ! Transitive
%<TD%>            ! Unspecified transitivity
%<pass%>          ! passive
%<cop%>           ! Copula
%<gm%>           ! to-be copula
%<neg%>           ! Negative

%<np%>            ! Proper noun
%<ant%>           ! Anthroponym (personal name)
%<cog%>
%<org%>           ! organization
%<m%>             ! Masculine
%<mf%>
%<f%>             ! Feminine

%<fut%>           ! future, -ecek -acak (tho with a more "certain" mood)
%<prog%>         ! Present continous (-iyor)
%<ifi%>           ! Past eyewitness
%<past%>          ! Past general
%<past2%>         ! -mış -miş but mostly for story telling
%<past3%>         ! ^^
%<past4%>         ! -mışmış
%<prc_perf%>      ! Perfect participle
%<gna_perf%>      ! Perfect verbal adverb
%<abil%>          ! Abilitative
%<aor%>           ! Aorist
%<evid%>		! evidential"
%<prc_impf%>      ! Imperfect participle
%<ger%>           ! Gerund (aorist)
%<ger_inf%>       !
%<ger_past%>      ! Past gerund bolghanliqini = olduğunu 
%<gpr_past%>      ! Past gerund
%<imp%>           ! Imperative
%<gpr_rsub%>      ! fiilden sıfat
%<gpr_rsub2%>     ! ^^^
%<gpr_rsub3%>     ! ^^^
%<gpr_rsub4%>     ! kötürghüchi = götüren
%<ger_pabs%>      ! bol"ghan" = yap"mış"
%<gna_cond%>      ! Conditional verbal adverb 
%<gna_when%>      ! -geç as in "seni görgeç utanmaz mı"
%<gna_neg%>       ! -madan
%<gna_neg2%>      ! ^^ 
%<gna_neg3%>      ! -m{A}sli{K} = neg gerund (ketmeslik = gitmeme)
%<aorp%>          ! -ardı, -irdi "geçmiş zamanın hikayesi"
%<iver%>		! suffix conveying ease/speed of action
%<itg%>           ! Interrogative

%<dek%>           !"x kadar"
%<che%>           !"x kadar"

%<dem%>           ! Demonstrative
%<ord%>           ! Ordinal

%<sent%>          ! Sentence marker
%<guio%>          ! Hyphen
%<cm%>            ! Comma
%<apos%>          ! Apostrophe
%<rquot%>         ! Quote marker (right)
%<lquot%>         ! Quote marker (left)
%<rpar%>          ! Parenthetical marker (right)
%<lpar%>          ! Parenthetical marker (left)


%{🂡%}             !
%{乚%}

%{G%}                 ! realised as گ or ك or غ or ق
%{K%}                 ! realised as ك or ق
%{A%}                 ! realised as ا or ە or sometimes ى
%{E%}                 ! realised as ا or ە or sometimes ى and also ي
%{D%}                 ! realised as د or ت
%{i%}                 ! epenthetic ى : realised as ى/ۇ/ۈ
%{û%}                 ! for unepenthesis in isim, orun etc.
%{I%}                 ! realised as ى
%{U%}                 ! realised as ى/ۇ/ۈ
%{ü%}                 ! realised as ۇ/ۈ
%{s%}                 ! realised as س or null
!%{n%}                 ! realised as ن or null
%{☫%}                 ! "loanword" - blocks certain processes
                      ! needed after ا that doesn't change to ى
%{q%}		      ! for loanwords, devoicing suffixes
%{ğ%}                 ! ^^ opposite
%{e%}                 ! forces front harmony
%{a%}                 ! forces back harmony
%{L%}                 ! for passive: ل or ن
%{l%}                 ! for l deletion 
%{y%}                 ! realised as ي or null



! Other symbols
%>      ! Morpheme boundary


!!!!!!!!!!!!!!!!!!!!!!!!!!!!!!!!!!!!!!!!!!!!!!!!!!!!!!!!!!!!!!!!!!!!!!!!!!!!!!!
!!!                       M O R P H O T A C T I C S                         !!!
!!!!!!!!!!!!!!!!!!!!!!!!!!!!!!!!!!!!!!!!!!!!!!!!!!!!!!!!!!!!!!!!!!!!!!!!!!!!!!!

LEXICON Root

NounRoot ;
Nouns ;
Numerals ;
Conjunctions ;
!POSSESSION ;
Postpositions ;
Determiners ;
Adverbs ;
Adjectives ;
ProperNouns ;
Verbs ;



LEXICON CASE
%<gen%>:%>ن%{I%}ىن # ; 
%<gen%>:%>نىڭ # ; 
%<gen%>%<subst%>:%>نىڭكى # ;    
%<dat%>:%>%{y%}%{A%} # ;   
%<acc%>:%>%{y%}%{I%} # ;
%<acc%>:%>نى # ;
%<loc%>:%>%{D%}%{A%} # ;
%<loc%>%<attr%>:%>%{D%}%{A%}%>كى # ;
%<loc%>%<subst%>:%>%{D%}%{A%}%>كى # ;   
%<abl%>:%>%{D%}%{A%}n # ;
%<abl%>:%>%{D%}ىن # ;  
%<ins%>:%>%{y%}l%{A%} # ;
  

LEXICON POSSESSION

CASE ;
%<px1sg%>:%>%{i%}م CASE ; ! Dir/LR
%<px1sg%>:%>%{U%}م CASE ; 
%<px2sg%>:%>%{i%}ن CASE ; ! Dir/LR
%<px2sg%>:%>%{U%}ڭ CASE ; 
%<px2pl%>:%>%{i%}ڭيلار CASE ; ! Dir/LR
%<px2pl%>:%>%{U%}ڭيلار CASE ; 
%<px3sp%>:%>%{s%}ى CASE ;
!%<px1pl%>:%>%{i%}م%{I%}ز CASE ; ! Dir/LR
!%<px1pl%>:%>%{U%}م%{I%}ز CASE ; 
!%<px2pl%>%<frm%>:%>%{i%}ڭ%{I%}ز CASE ; ! Dir/LR
!%<px2pl%>%<frm%>:%>%{U%}ڭ%{I%}ز CASE ; 
!%<px3sg%>%<frm%>:%>‫لىرى‬ CASE ;
!%<px3pl%>:%>لىرى CASE ;

LEXICON NP-COMMON

POSSESSION ;

LEXICON N-COMMON

NP-COMMON ;
%<pl%>:%>ل%{A%}ر NP-COMMON ;
!POST-SUFFIX ; 

LEXICON N1

%<n%>: N-COMMON ;
%<n%>%<attr%>: # ;

LEXICON NP-AL 

%<np%>%<al%>: NP-COMMON ;


LEXICON NP-COG-MF

%<np%>%<cog%>%<mf%>: NP-COMMON ;

LEXICON NP-ANT-M

%<np%>%<ant%>%<m%>: NP-COMMON ;

LEXICON NP-ANT-F

%<np%>%<ant%>%<f%>: NP-COMMON ;

LEXICON NP-TOP

%<np%>%<top%>: NP-COMMON ;

LEXICON NP-ORG

%<np%>%<org%>: NP-COMMON ;


LEXICON RegNounInfl

%<n%>%<sg%>: # ;
%<n%>%<pl%>:%>s # ;

LEXICON CC 

%<cnjcoo%>: # ; 

LEXICON CS

%<cnjsub%>: # ; 

LEXICON CA
! 
! make Uyghur
%<cnjadv%>: # ;


LEXICON NUM 

%<num%>: # ; 

!LEXICON N1
!%<n%>%<attr%>: # ;

LEXICON POST 

%<post%>: # ;

LEXICON DET-QNT

%<det%>%<qnt%>: # ;
	
LEXICON DET-DEM

%<det%>%<dem%>: # ;

LEXICON DET-IND

%<det%>%<ind%>: # ;

LEXICON DET-ITG

%<det%>%<itg%>: # ;

LEXICON DET-NEG

%<det%>%<neg%>: # ;

LEXICON DET-REF

%<det%>%<ref%>: # ;

LEXICON ADV

%<adv%>: # ;

LEXICON A1

%<adj%>: # ;

LEXICON V-IV
%<v%>%<iv%>:# ;

LEXICON V-TV 

%<v%>%<tv%>: # ;




!!!!!!!!!!!!!!!!!!!!!!!!!!!!!!!!!!!!!!!!!!!!!!!!!!!!!!!!!!!!!!!!!!!!!!!!!!!!!!!
!!!                          L E X I C O N                                  !!!
!!!!!!!!!!!!!!!!!!!!!!!!!!!!!!!!!!!!!!!!!!!!!!!!!!!!!!!!!!!!!!!!!!!!!!!!!!!!!!!

LEXICON Adjectives
گوزَل:گوزَل A1 ;
شيريْن:شيريْن A1 ;
اوستا:اوستا A1 ;
باغرساغ:باغرساغ A1 ;
اوخومش:اوخومش A1 ;
اورتا%حالْى:اورتا%حالْى A1 ;
يارم:يارم A1 ;
إسلأمي:إسلأمي A1 ;
أوزو:أوزو A1 ;
هر%شكيل:هر%شكيل A1 ;
واطان%سز:واطان%سز A1 ;
پچاغلى:پچاغلى  A1 ;
سبّحكي:سبّحكي A1 ;
عَلَى%قَدَر:عَلَى%قَدَر A1 ;
سَعتلي:سَعتلي A1 ;
قاچاغ:قاچاغ A1 ;
إنانجلى:إنانجلى A1 ;
خدّمه:خدّمه A1 ;
قالان:قالان A1 ;
اپاران:اپاران A1 ;
بتَر:بتَر A1 ;
مَكلَيَن:مَكلَيَن A1 ;
قونشان:قونشان A1 ;
سَلَشن:سَلَشن A1 ;
نامسسز:نامسسز A1 ;
إيمانلى:إيمانلى A1 ;
گلَان:گلَان A1 ;
متواضع:متواضع A1 ;
الچاغ%گونلو:الچاغ%گونلو A1 ; 
تَربيلي:تَربيلي A1 ;
گيدَن:گيدَن A1 ;
كارلى:كارلى A1 ;
اروادلى:اروادلى A1 ;
سوسوز:سوسوز A1 ;
أتاشلى:أتاشلى A1 ;
ميليونلارجا:ميليونلارجا A1 ;
تامام:تامام A1 ;
مونتزام:مونتزام A1 ;
حاقّانى:حاقّانى A1 ;
غيابي:غيابي A1 ;
قوربانلغ:قوربانلغ A1 ;
خيسيم:خيسيم A1 ;
اخلاقزس:اخلاقزس A1 ;
دآيمي:دآيمي A1 ;
أن%ايي:أن%ايي A1 ;
صاحيب:صاحيب A1 ;
مَرحَمَتلي:مَرحَمَتلي A1 ;
مَدَني:مَدَني A1 ;
حقير:حقير A1 ;
طبيّ:طبيّ A1 ;
باقي:باقي A1 ;
يورلاغ:يورلاغ A1 ;
حيلاچي:حيلاچي A1 ;
خالّى:خالّى A1 ;
موافّق:موافّق A1 ;
گري%قالمش:گري%قالمش A1 ;
گونحسز:گونحسز A1 ;
عُمُومي:عُمُومي A1 ;
سادا:سادا A1 ;
بيلَن:بيلَن A1 ;
حربي:حربي A1 ;
ققه:ققه A1 ;
كاميل:كاميل A1 ;
قارٍشغ:قارٍشغ A1 ;
إيلاهي:إيلاهي A1 ;
جاليب:جاليب A1 ;
دوُل:دوُل A1 ;
حالقالى:حالقالى A1 ;
ئيكينجي:ئيكينجي A1 ;
ماليك:ماليك A1 ;
ايان:ايان A1 ;
بايغن:بايغن A1 ;
واجيب:واجيب A1 ;
ماراقلى:ماراقلى A1 ;
باتٍل:باتٍل A1 ;
شَكْيلي:شَكْيلي A1 ;
دوغرو:دوغرو A1 ;
إبتدائي:إبتدائي A1 ;
ئوستوندكي:ئوستوندكي A1 ;
ئدَنْ:ئدَنْ A1 ;
گَتيرَن:گَتيرَن A1 ;
اچ%گوزلو:اچ%گوزلو A1 ;
يلانجى:يلانجى A1 ;
عاشق:عاشق A1 ;
خويلو:خويلو A1 ;
مازاقچى:مازاقچى A1 ;
اوتاندرجى:اوتاندرجى A1 ;
قرآنى:قرآنى A1 ;
رحمان:رحمان A1 ;
أرحم:أرحم A1 ;
موتئسّر:موتئسّر A1 ;
موتّقف:موتّقف A1 ;
كوُلتورلو:كوُلتورلو A1 ; 
يارئنكى:يارئنكى A1 ;
أسْيك:أسْيك A1 ;
ماغدور:ماغدور A1 ;
چاتلانمش:چاتلانمش A1 ;
تقّتسيز:تقّتسيز A1 ;
ياخنداكى:ياخنداكى A1 ;
سابسارى:سابسارى A1 ;
صوفلو:صوفلو A1 ;
يونلو:يونلو A1 ;
ضاتسز:ضاتسز A1 ;
حايرانلغ:حايرانلغ A1 ;
تورپاغلى:تورپاغلى A1 ;
دَسته:دَسته A1 ;
عايللي:عايللي A1 ;
مَوَالي:مَوَالي A1 ;
چتّالى:چتّالى A1 ;
غَملي:غَملي A1 ;
داها%چوخ:داها%چوخ A1 ;
تاپان:تاپان A1 ;
چغاران:چغاران A1 ;
باغلايان:باغلايان A1 ;
بكلاين:بكلاين A1 ;
اويونجو:اويونجو A1 ;
بويلو:بويلو A1 ;
بوينوزلو:بوينوزلو A1 ;
بيرأز:بيرأز A1 ;
دُئوز:دُئوز A1 ;
ماقبول:ماقبول A1 ;
گورموش:گورموش A1 ;
شَن:شَن A1 ;
گُُونحكار:گُُونحكار A1 ;
مجبور:مجبور A1 ;
ارخا:ارخا A1 ;
سَقّلي:سَقّلي A1 ;
يارپاغلى:يارپاغلى A1 ;
إشّيغلي:إشّيغلي A1 ;
گچئن:گچئن A1 ;
لوزوملو:لوزوملو A1 ;
حُوريَتزيز:حُوريَتزيز A1 ;
باهتزز:باهتزز A1 ;
توخ:توخ A1 ;
اوشاغلى:اوشاغلى A1 ;
بولانّغ:بولانّغ A1 ;
ليولوين:ليولوين A1 ;
خوصوصو:خوصوصو A1 ;
پارلى:پارلى A1 ;
مانزارلى:مانزارلى A1 ;
اولان:اولان A1 ;
ياپان:ياپان A1 ;
وَرَن:وَرَن A1 ;
دگيشمز:دگيشمز A1 ;
عاقّلسز:عاقّلسز A1 ;
قارارسز:قارارسز A1 ;
	



 
 
 









 


















LEXICON Adverbs

يىللارجە:يىللارجە ADV ; !
ئايلارجە:ئايلارجە ADV ; !
كۈنلەرجە:كۈنلەرجە ADV ; !
بۈگۈن:بۈگۈن ADV ;
پەك:پەك ADV ; ! clean
نھايىتى:نھايىتى ADV ;
دونن:دونن ADV  ;  
دائىم:دائىم ADV ;
ئن:ئن ADV ;
حازر:حازر ADV ;
ئەندى:ئەندى ADV ;
يارئن:يارئن ADV ;
گەنە:گەنە ADV ;
اخشام:اخشام ADV ;
سئبّح:سئبّح ADV ;
او%زامان:او%زامان ADV ;
مونون%إيچين:مونون%إيچين ADV ;
اوشخكان:اوشخكان ADV ;
نه%قدر:نه%قدر ADV ;
برابر:برابر ADV ;
داها%دا:داها%دا ADV ;
سونرادا:سونرادا ADV ;
ان%فازلا:ان%فازلا ADV ;
سونرادا:سونرادا ADV ;
نه%أيلا:نه%أيلا ADV ;
هارداسا:هارداسا ADV ;
چوخ%ايي:چوخ%اي ADV ;
نيچين:نيچين ADV ;
نه%اولورسا%اولسون:نه%اولورسا%اولسون ADV ;
نيچين%بونجا:نيچين%بونجا ADV ;
چوخ%از:چوخ%از ADV ;
هازامانا:هازامانا ADV ;
نه:نه ADV ;
اوننارا%گورى:اوننارا%گورى ADV ;
بونن%ايچين:بونن%ايچين ADV ;
إيندي:إيندي ADV ;
تك:تك ADV ;
آماا:آماا ADV ;
فازلاسيلا:فازلاسيلا ADV ;
آن%آوسته:آن%آوسته ADV ;
گورأ:گورأ ADV ;
اوردا:اوردا ADV ;
نيجه:نيجه ADV ;
بيراز%صورا:بيراز%صورا ADV ;
اوچ%كَره:اوچ%كَره ADV ;
هر%زامان:هر%زامان ADV ;
حتّه:حتّه ADV ;
اياغ%يالن:اياغ%يالن ADV ;
قفلت%تن:قفلت%تن ADV ;
قدَر:قدَر ADV ;
هرنيسه:هرنيسه ADV ;
اوندان%صونرا:اوندان%صونرا ADV ;
نه%يازغ:نه%يازغ ADV ;
لوزومسز%يره:لوزومسز%يره ADV ;
هردان:هردان ADV ;
هر%اي:هر%اي ADV ;
هر%يل:هر%يل ADV ;
هر%سنه:هر%سنه ADV ;
أوّلدن:أوّلدن ADV ;
ارى%-سرا:ارى%-سرا ADV ;
هاقّئيلا:هاقّئيلا ADV ;
فارقلى%شَكيلده:فارقلى%شَكيلده ADV ;
يوخارى:يوخارى ADV ;
دوم%دوس%دوغرو:دوم%دوس%دوغرو ADV ;
اشّاغيا:اشّاغيا ADV ;
يوخاردا:يوخاردا ADV ;
يوخاردان:يوخاردان ADV ;
بعزن:بعزن ADV ;
حالدا:حالدا ADV ;
هرحالدا:هرحالدا ADV ;
شيكلينده:شيكلينده ADV ;
اوزاختان:اوزاختان ADV ;
چوختان:چوختان ADV ;
قسته%نه:قسته%نه ADV ;




























 










LEXICON Determiners
بو:بو DET-DEM ;
اوْ:اوْ DET-DEM ;
بيرچوخ:بيرچوخ DET-QNT ; 
إشته%بو:إشته%بو DET-DEM ;
إشته:إشته DET-DEM ;
حبسي:حبسي DET-QNT ;
هپ:هپ DET-QNT ;
بوتون:بوتون DET-QNT ;
قاچ:قاچ DET-QNT ;
هر%بير:هر%بير DET-QNT ;
بير:بير DET-IND ;
باشقا:باشقا DET-IND ;
بيرقاچ:بيرقاچ DET-IND ;
بلَه:بلَه DET-IND ;
بيراَز:بيراَز DET-QNT ;
هيچ%بير:هيچ%بير DET-NEG ;
بير%تاخم:بير%تاخم DET-QNT ;
بيرچوخ:بيرچوخ DET-QNT ;
بير%ميقدار:بير%ميقدار DET-QNT ; 
بَعزي:بَعزي DET-QNT ;
كيمي:كيمي DET-QNT ;
بير%قسيم:بير%قسيم DET-QNT ;
بو%قدَر:بو%قدَر DET-QNT ;
او%قدر:او%قدر DET-QNT ;
نه%قدَر:نه%قدَر DET-QNT ;
چوخ:چوخ DET-QNT ;
چوخو:چوخو DET-QNT ;
توم:توم DET-QNT ;
عيّني:عيّني DET-QNT ;
اوبير:اوبير DET-DEM ;
تَك:تَك DET-IND ;
ناخسى:ناخسى DET-ITG ;
هاسى:هاسى DET-ITG ; !which
ناخسى%بير:ناخسى%بير DET-IND ;
اوزو:اوزو DET-REF ;
هرشيكلدن:هرشيكلدن DET-QNT ;
ئوندان:ئوندان DET-QNT ;
هَر:هَر DET-DEM ; ! each
















LEXICON Postpositions 
مَنمدن:مَنمدن POST ; !with 
ئيچن:ئيچن POST ; ! for
بويىجە:بويىجە POST ; ! "along, througout"
عيَنن:عيَنن POST ; ! such as
ئچينن:ئچينن POST ; ! Through 
ھەققىدە:ھەققىدە POST ; ! "about" 
ئاساسەن:ئاساسەن POST ; ! "based on"


LEXICON Conjunctions 
وَه:وَه CC ; ! and
چئونكو:چئونكو CA ; ! "because"
ھەم:ھەم CC ; ! "and"
يآدا:يآدا CC ; ! or
ئەمما:ئەمما  CC ; ! but
بەلكى:بەلكى CC ; ! 
ئيچينده:ئيچينده CC ;
ئگر:ئگر CC ;
همده:همده CC ;
يَعني:يَعني CC ;
انجاغ:انجاغ CC ;
زايد:زايد CC ; ! Plus
ها:ها CC ;
هَم:هَم CC ;
هرنيسه:هرنيسه CC ;
ئيكّيسي:ئيكّيسي CC ;
إيلّى:إيلّى CC ;
نه:نه CC ;
وَا:وَا CC ; ! and
يا%دا:يا%دا CC ; 
يا:يا CC ;
چونكو:چونكو CC ;
عكسينه:عكسينه CC ;
كيمي:كيمي CA ;
ديّه:ديّه CS ;
بَلكي:بَلكي CA ;
بيلعكس:بيلعكس CA ;
بيله:بيله CA ;
دَمغ:دَمغ CA ;
حَتّى:حَتّى CA ;
هلَى:هلَى CA ;
ئيشته:ئيشته CA ;
ئيستر:ئيستر CA ;
كشكَه:كشكَه CA ;
مَسلَه:مَسلَه CA ;
نَيسه:نَيسه CA ;
صورا:صورا CA ;
واي%حاصل:واي%حاصل CA ;
يالغٍز:يالغٍز CA ;
يوخ:يوخ CA ;
زاتن:زاتن CA ;
بَس:بَس CA ;
هيچ%اولمسّا:هيچ%اولمسّا CA ;
اولسُن:اولسُن CA ;
يوختو:يوختو CA ;
بونون%يريّنه:بونون%يريّنه CA ;
يوخسا:يوخسا CA ;



  

LEXICON Numerals

صِفئر:صِفئر NUM ;
بير:بير NUM ;
ئكّي:ئكّي NUM ;
ئوچ؟ئوچ NUM ;
دوَرت:دوَرت NUM ; 
بيش:بيش NUM ;
التىِ:التىِ NUM ;
يدي:يدي NUM ;	
سئكّيز:سئكّيز NUM ;
دوقوز:دوقوز NUM ;
آون:آون NUM ;
ئيگرمي:ئيگرمي NUM ;
اوتوز:اوتوز NUM ;
قيئرخ:قيئرخ NUM ;
اللّي:اللّي NUM ;
التمش:التمش NUM ;
يئتميش:يئتميش NUM ;
سئكسن:سئكسن NUM ; 
دوخسان:دوخسان NUM ;
يئوز:يئوز NUM ;
بيين:بيين NUM ;
مليّون:مليّون NUM ; 
مليار:مليار NUM ;	
تيريليون:تيريليون NUM ;
بوچوغ:بوچوغ NUM ; 
 



LEXICON NounRoot

house:house RegNounInfl ; ! A noun
ئېغىرلىق:ئېغىرلىق RegNounInfl ; ! ""
زىيان:زىيان RegNounInfl ; ! "
LEXICON Nouns
ئيو:ئيو N1 ;
مكتب:مكتب N1 ;
خستاخانا:خستاخانا N1 ; 
گول:گول  N1 ;
أفَندي:أفَندي N1 ;
تَئلبه:تَئلبه N1 ;
أوشاغ:أوشاغ N1 ;
قيز:قيز N1 ;
اوغلان:اوغلان N1 ;
بالاه:بالاه N1 ;
!گه نج:گه نج N1 ;!
ءختيار:ءختيار N1 ;
ارواد:ارواد N1 ;
ادام:ادام N1 ;
عته:عته N1 ;
دايزا:دايزا N1 ;! aunty
دايئ:دايئ N1 ;
عه%مي:عه%مي N1 ;!
نينه:نينه N1 ;
ده%ده:ده%ده N1 ;
عنّه:عنّه N1 ;
بابا:بابا N1 ;
قاراش:قاراش N1 ;
باجئ:باجئ N1 ;
پانكا:پانكا N1 ;
پرده:پرده N1 ;
كوليّه:كوليّه N1 ;
جامعه:جامعه N1 ;
آمانه:آمانه N1 ;
اسپاب:اسپاب N1 ;
گوز:گوز N1 ;
بورون:بورون N1 ; 
قولاغ:قولاغ N1 ;
آغئز:آغئز N1 ;
كيپرك:كيپرك N1 ;
قاش:قاش N1 ;
ساچ:ساچ N1 ;
دئرناغ:دئرناغ N1 ;
دئرناغ%بياغئ:دئرناغ%بياغئ N1 ;
جدّه:جدّه N1 ;
سُوقاق:سُوقاق N1 ;
مه%حلّه:مه%حلّه N1 ;
دُكّان:دُكّان N1 ;
مخزن:مخزن N1 ;
اسواق:اسواق N1 ;
ماركت:ماركت N1 ;
ير:ير N1 ;
عصمان:عصمان N1;
دوار:دوار N1 ;
دام:دام N1 ;
خرخيس:خرخيس N1 ;
شُرطة:شُرطة N1 ;
عسكر:عسكر N1 ;
اوتومبيل:اوتومبيل N1 ;
سيّارا:سيّارا N1 ;
عربه:عربه N1 ;
ته%رزي:ته%رزي N1 ;
به%ربر:به%ربر N1 ;
بقّال:بقّال N1 ;
سه%بزه:سه%بزه N1 ;
ميوئ:ميوئ N1 ;
يَمَغ:يَمَغ N1 ;
آش:آش N1 ;
أسَر:أسَر N1 ;
تورباغ:تورباغ N1 ;
صو:صو N1 ;
اتاش:اتاش N1 ;
هَوآ:هَوآ N1 ;
نهر:نهر N1 ;
بَحر:بَحر N1 ;
قوش:قوش N1 ;
چاي:چاي N1 ;
مٌعلمه:مٌعلمه N1 ;
إنسان:إنسان N1 ;
إنگليز؟إنگليز N1 ;
عَرب:عَرب N1 ;
توركمان:توركمان N1 ;
كورد:كورد N1 ;
خرستيان:خرستيان N1 ;
مَسيح:مَسيح N1 ;
مٌوسلمان:مٌوسلمان N1 ;
لاتين:لاتين N1 ;
قازاق:قازاق N1 ;
تاتار:تاتار N1 ;
أزَربيجان:أزَربيجان N1 ;
كئرغز:كئرغز N1 ;
روٌس:روٌس N1 ;
قيش:قيش N1 ;
چيلّه:چيلّه N1 ;
ياز:ياز N1 ;
گوز:گوز N1 ;
بهار:بهار N1 ;
عَليّ:عَليّ N1 ; 
شَمبه:شَمبه N1 ;
جٌمعه:جٌمعه N1 ;
شوباط:شوباط N1 ;
آدار:آدار N1 ;
رامزان:رامزان N1 ;
رَجب:رَجب N1 ;
شعبان:شعبان N1 ;
موحرّم:موحرّم N1 ;
سَفر:سَفر N1 ;
نوٌر:نوٌر N1 ;
پغمبر:پغمبر N1;
گون:گون N1 ;
ايّ:ايّ N1 ;
دوشك:دوشك N1 ;
ياستغ:ياستغ N1 ;
يورغان:يورغان N1 ;
ياتاغ:ياتاغ N1 ;
كوپرو:كوپرو N1 ;
زولوم:زولوم N1 ;
زالملغ:زالملغ N1 ;
اصئل:اصئل N1 ;
دينسيز:دينسيز N1 ;
إيمانسز:إيمانسز N1 ;	
سوت:سوت N1 ;
شَربت:شَربت N1 ;
عيرَن:عيرَن N1 ;
ميفأ%سويو:ميفأ%سويو N1 ;
جَكَت:جَكَت N1 ;
بُلوز:بُلوز N1 ;
كوينك:كوينك N1 ;
بئجمه:بئجمه N1 ;
تَلفيزيون:تَلفيزيون N1 ;
راديو:راديو N1 ;
حاسيبه:حاسيبه N1 ;
كومپيتر:كومپيتر N1 ;
موٌبيل:موٌبيل N1 ;
سعَت:سعَت N1 ;
قول%سَعاتي:قول%سَعاتي N1 ;
تلّاجه:تلّاجه N1 ;
مٌجَمٍده:مٌجَمٍده N1 ;
طباخ:طباخ N1 ;
اوجاغلغ:اوجاغلغ N1 ;
زوپا:زوپا N1 ;
بارداغ:بارداغ N1 ;
گلاص:گلاص N1 ;
قاب:قاب N1 ;
طاس:طاس N1 ;
طاوا:طاوا N1 ;
قاشّغ:قاشّغ N1 ;
چَمچه:چَمچه N1 ;
چَاتال:چَاتال N1 ;
پچاغ:پچاغ N1 ;
چَنگل:چَنگل N1 ;
قازان:قازان N1 ;
إستيكآن:إستيكآن N1 ;
طبق:طبق N1 ;
تَپشي:تَپشي N1 ;
كوب:كوب N1 ;
سيني:سيني N1 ;
مَسّف:مَسّف N1 ;
سَلاحيّه:سَلاحيّه N1 ;
اسابى:اسابى N1 ;
چاي:چاي N1 ;
ماراق:ماراق N1 ;
دأوير:دأوير N1 ;
شوٌكوٌٌر:شوٌكوٌٌر N1 ;
ئهرامات:ئهرامات N1 ;
عاقْللغ:عاقْللغ N1 ;
تداول:تداول N1 ;
ال%يازسى:ال%يازسى N1 ;
ئيّلغ:ئيّلغ N1 ;
تورون:تورون N1 ;
باش%إسكمبيل:باش%إسكمبيل N1 ;
او%سأحَبي:او%سأحَبي N1 ;
ضرورَت:ضرورَت N1 ;
پيشمانلغ:پيشمانلغ N1 ;
بيين%يل:بيين%يل N1 ;
مقدار:مقدار N1 ;
حَكيملغ:حَكيملغ N1 ;
تَعمير:تَعمير N1 ;
تأرك:تأرك N1 ;
كاتيب:كاتيب N1 ;
براءت:براءت N1 ;
سس:سس N1 ;
موفاجئه:موفاجئه N1 ;
سأحه:سأحه N1 ;
سوپريز:سوپريز N1 ;
تأميّن:تأميّن N1 ;
سَفَر:سَفَر N1 ;
جُمله:جُمله N1 ;
جَمعت:جَمعت N1 ;
شاه:شاه N1 ;
ناقليت:ناقليت N1 ;
ريجا:ريجا N1 ;
تَمديد:تَمديد N1 ;
بيّوكلوك:بيّوكلوك N1 ;
نَدأن:نَدأن N1 ;
أوز%ميلئتي:أوز%ميلئتي N1 ;
بوُرجو:بوُرجو N1 ; ! dept
طازمينات:طازمينات N1 ;
تَفريقه:تَفريقه N1 ;
حيسّه:حيسّه N1 ;
سورو:سورو N1 ;
اٌوُمود:اٌوُمود N1 ; ! Hope
قُمشولوغ:قُمشولوغ N1 ; ! neighborhod
دين%آدامى:دين%آدامى N1 ;
إدخال:إدخال N1 ;  ! importation
إخراج:إخراج N1 ; ! exportation
سنعتچي:سنعتچي N1 ; ! artist
فَريق:فَريق N1 ;
شيكات:شيكات N1 ; ! complaint
أوجرة:أوجرة N1 ; !rent
تعقيب:تعقيب N1 ; ! pursuit
موافقا:موافقا N1 ; !approve
خاريج:خاريج N1 ; !aborad
پارتي%عزو:پارتي%عزو N1 ;
آصلى:آصلى N1 ; !origin
خوصصيات:خوصصيات N1 ;
ماعراز:ماعراز N1 ;
ماعلومات:ماعلومات N1 ;
سوچلو:سوچلو N1 ;
فيكير:فيكير N1 ; !idea
ديّقات:ديّقات N1 ; !attention
ياردم:ياردم N1 ; !help
تكنلوجيا:تكنلوجيا N1 ;
راقّام:راقّام N1 ;
جائزه:جائزه N1 ; !award
حورية:حورية N1 ;
إسبات:إسبات N1 ;
مَسئول:مَسئول N1 ;
عاسقّى:عاسقّى N1 ; ! rack
قاچاقچلغ:قاچاقچلغ N1 ; !sumuggling
إنتاج:إنتاج N1 ; !production
هافا%ديّشيغليغي:هافا%ديّشيغليغي N1 ;
تكليّف:تكليّف N1 ; !proposal
إحترام:إحترام N1 ; !respect
تدبير:تدبير N1 ;
مَجموعه:مَجموعه N1 ;
تاوصية:تاوصية N1 ; !recomandation
نَسحت:نَسحت N1 ; ! 
خَبيّر:خَبيّر N1 ; !expert
شِهاد:شِهاد N1 ; !witness
مومسيٍل:مومسيٍل N1 ; ! actor
جاسوس:جاسوس N1 ; !agent
بيرٍنجيليغ:بيرٍنجيليغ N1 ;
نوبيل:نوبيل NP-AL ;
تويتر:تويتر NP-AL ;
فيسبوك:فيسبوك NP-AL ;
گوگول:گوگول NP-AL ;
دونيا%كوپاسى:دونيا%كوپاسى NP-AL ;
LEXICON ProperNouns 
پوتين:پوتين NP-COG-MF ;
أزَل:أزَل NP-ANT-M ;
سيولاي:سيولاي NP-ANT-F ;
توركيٍا:توركيٍا NP-TOP ;
سامسونك:سامسونك NP-ORG ;
غزّى:غزّى NP-TOP ;
مدينه:مدينه NP-TOP ;
نيل:نيل NP-TOP ;
دجله:دجله NP-TOP ;
كَركوك:كَركوك NP-TOP ;
مُؤصُل:مُؤصُل NP-TOP ;
أربيل:أربيل NP-TOP ;
بغداد:بغداد NP-TOP ;
عٍراق:عٍراق NP-TOP ;
دُوزخورماتو:دُوزخورماتو NP-TOP ;
كيفري:كيفري NP-TOP ;
إيران:إيران NP-TOP ;
تكريت:تكريت NP-TOP ;
سليمانيه:سليمانيه NP-TOP ;
دُهوك:دُهوك NP-TOP ;
زاخو:زاخو NP-TOP ;
كربلاء:كربلاء NP-TOP ;
نَجَف:نَجَف NP-TOP ;
بابل:بابل NP-TOP ;
أنبار:أنبار NP-TOP ;
حلّه:حلّه NP-TOP ;
تاوّغ:تاوّغ NP-TOP ;
تزّه:تزّه NP-TOP ;
اكسو:اكسو NP-TOP ;
فرات:فرات NP-TOP ;
چاي:چاي NP-TOP ; 
LEXICON Verbs
اوخو:اوخو V-TV ;
ياز:ياز V-TV ;
مشغول%اول:مشغول%اول V-IV ;
يات:يات V-IV ;
قاخ:قاخ V-IV ;
اوتو:اوتو V-IV ;
گيت:گيت V-IV ;
گَل:گَل V-IV ;
يى:يى V-TV ;
اچ:اچ V-TV ;
باخ:باخ V-IV ;
قوخلا:قوخلا V-TV ;
إفير:إفير V-TV ;
سيل:سيل V-TV ;
ياديّدان%چاخرت:ياديّدان%چاخرت V-TV ;



 




  
 




















































 





 



























 





 








	



 








































  

 








































 












! Resources:
! http://wiki.apertium.org/wiki/Starting_a_new_language_with_HFST#Lexicon
! http://wiki.apertium.org/wiki/Lttoolbox_and_lexc
! http://wiki.apertium.org/wiki/Apertium-specific_conventions_for_lexc
! https://kitwiki.csc.fi/twiki/bin/view/KitWiki/HfstHome
! https://github.com/hfst/
! http://www.cis.upenn.edu/~cis639/docs/lexc.html
! http://wiki.apertium.org/wiki/Hfst


